【裁判字號】    96,交抗,1056
【裁判日期】    970109
【裁判案由】    違反道路交通管理處罰條例
【裁判全文】
臺灣高等法院交通事件裁定            96年度交抗字第1056號
                                    96年度交抗字第1067號
抗  告  人
即受處分人  甲○○
上列抗告人因違反道路交通管理處罰條例案件，不服臺灣臺北地
方法院中華民國九十六年十一月二十三日所為裁定（96年度交聲
字第1189、1190號），提起抗告，本院裁定如下：
    主  文
抗告駁回。
    理  由
一、抗告意旨略以：原裁罰非事實，請求再行開庭云云。
二、按汽車駕駛人，行經有燈光號誌管制之交岔路口闖紅燈者，
    處新臺幣（下同）一千八百元以上五千四百元以下罰鍰，前
    項紅燈右轉行為者，處六百元以上一千八百元以下罰鍰；汽
    車駕駛人，駕駛汽車有違反本條例之行為，經交通勤務警察
    或依法令執行交通稽查任務人員制止時，不聽制止或拒絕停
    車接受稽查而逃逸者，除按各該條規定處罰外，處三千元以
    上六千元以下罰鍰，道路交通管理處罰條例第五十三條第二
    項、第六十條第一項分別定有明文。次按汽車駕駛人有第六
    十條第一項情形者，記違規點數一點，有第五十三條情形者
    ，記違規點數三點，道路交通管理處罰條例第六十三條第一
    項第一款、第三款亦有明文。又道路交通管理處罰條例所稱
    之汽車，包括機器腳踏車在內，此觀該條例第三條第八款規
    定自明。
三、經查：
  (一)本件異議人即受處分人甲○○於民國九十五年七月二十九日
    下午四時二分許，騎乘車牌號碼CYS －359 號重型機車，行
    經臺北市○○區○○路一段與和平西路三段有燈光號誌管制
    之交岔路口紅燈右轉，經執勤警員制止，拒絕停車接受稽查
    而逃逸，為臺北市政府警察局萬華分局警員郭家雄以其有違
    反道路交通管理處罰條例第五十三條第二項、第六十條第一
    項規定之行為逕行掣單舉發，經受處分人申訴，經原處分機
    關函請原舉發機關即臺北市政府警察局萬華分局調查結果，
    仍認受處分人有前開違規行為，原處分機關乃依道路交通管
    理處罰條例第五十三條第二項、第六十條第一項、第六十三
    條第一項第一款、第三款及違反道路交通管理事件統一裁罰
    基準表之規定，於九十六年十月十一日以北市裁二字第裁22
    －AEB939041 號、北市裁二字第裁22－AEB939042 號裁決書
    各裁處受處分人罰鍰六百元、三千元。
  (二)受處分人於前揭時、地有行經有燈光號誌管制之交岔路口紅
    燈右轉，及經交通勤務警察或依法令執行交通稽查任務人員
    制止時，不聽制止或拒絕停車接受稽查而逃逸之違規行為，
    業據證人即舉發本件之郭家雄警員於原審調查時，以具結擔
    保其供述之真實性，並在負擔偽證罪之處罰之心理狀態下證
    稱：九十五年七月二十九日下午四時許，我身著警察制服，
    在臺北市○○區○○路一段、和平西路三段執行巡邏路檢勤
    務，臺北市○○區○○路一段、和平西路三段交岔路口禁止
    紅燈右轉，當時和平西路三段西往東方向號誌是紅燈，我人
    站在西園路一段二三八、二四○號處，看見一位女子騎著車
    牌號碼CYS －359 號黑色機車，後座還搭載一人，由和平西
    路三段西往東方向行駛，行經該交岔路口逕行紅燈右轉，並
    向我的方向駛來，我就吹哨並以指揮棒攔停，該名駕駛人看
    見我攔停，就逆向由西園路一段往北方向逃逸，明顯逃避稽
    查，所以我就記下該車之車牌號碼，回警局後以電腦查詢車
    籍資料，確定與我看見的機車種類、顏色等車籍特徵相符後
    製單舉發，並將經過情形登載於工作紀錄簿等語明確（見原
    審卷第20頁至第21頁），並有證人郭家雄警員庭呈之車牌號
    碼CYS －359 號之車籍資料、臺北市政府警察局AEB939041
    號（原裁定誤為AEB939042 號）、AEB939042 號舉發違反道
    路交通管理事件通知單、員警工作紀錄簿、證人郭家雄警員
    當庭繪製之現場圖在卷可稽（見原審卷第23頁至第27頁），
    是受處分人空言否認其有前述違規行為，不足採信。綜上，
    受處分人於上開時、地有行經有燈光號誌管制之交岔路口紅
    燈右轉，及經交通勤務警察或依法令執行交通稽查任務人員
    制止時，不聽制止或拒絕停車接受稽查而逃逸之違規行為，
    應堪認定。
  (三)按依道路交通管理處罰條例第八十九條規定，法院受理交通
    事件，準用刑事訴訟法之規定，且依刑事訴訟法第三百七十
    條前段規定：「由被告上訴或為被告利益而上訴者，第二審
    法院不得諭知較重於原審判決之刑」，即所謂「不利益變更
    禁止原則」，惟該原則僅限於原判決適用法條並無不當時始
    有其適用，苟原判決有適用法條不當之情形時，第二審法院
    即得撤銷原判決，另為適法之判決而得諭知較重於原審之刑
    ，此參諸刑事訴訟法第三百七十條後段自明；再依道路交通
    案件處理辦法第二十條前段規定：「交通法庭認為聲明異議
    有理由或聲明異議雖無理由，而原處分不當或違法者，應以
    裁定將原處分經聲明異議部分撤銷，並自為裁定。」觀之，
    足徵原處分機關之處分如有不當及違法時，交通法庭亦得撤
    銷原處分另為適法之裁定，無不利益變更禁止原則之適用。
    本件受處分人係車牌號碼CYS－359號重型機車之所有人，且
    於前揭時、地駕駛人有行經有燈光號誌管制之交岔路口紅燈
    右轉，及經交通勤務警察或依法令執行交通稽查任務人員制
    止時，不聽制止或拒絕停車接受稽查而逃逸之違規行為，業
    如前述，受處分人既未於應到案日前，檢附相關證據及應歸
    責人相關證明文件，向原處罰機關告知應歸責人，則原處分
    機關對受處分人加以裁處，並無不合，惟原處分機關依道路
    交通管理處罰條例依道路交通管理處罰條例第五十三條第二
    項、第六十條第一項及違反道路交通管理事件統一裁罰基準
    表之規定，於九十六年十月十一日以北市裁二字第裁22－AE
    B939041 號、北市裁二字第裁22－AEB939042 號裁決書各裁
    處受處分人罰鍰六百元、三千元，各漏未依同法第六十三條
    第一項第一款、第三款之規定記違規點數三點、一點，有不
    適用法律之違法，尚有未洽，原審因認本件原裁決處分既有
    前揭違誤，自應予撤銷，依道路交通管理處罰條例第五十三
    條第二項、第六十條第一項、第六十三條第一項第一款、第
    三款及違反道路交通管理事件統一裁罰基準表之規定，自為
    裁定裁罰異議人甲○○汽車駕駛人，行經有燈光號誌管制之
    交岔路口紅燈右轉，處罰鍰新臺幣六百元，並予記違規點數
    三點；又汽車駕駛人，駕駛汽車有違反道路交通管理處罰條
    例之行為，經交通勤務警察制止時，拒絕停車接受稽查而逃
    逸，處罰鍰新臺幣三千元，並予記違規點數一點，經核並無
    不當。原審通知受處分人於九十六年十一月二日開庭審理本
    案，並於九十六年十月二十六日以寄存送達之方式送達調查
    傳票予受處分人，有送達證書在卷足憑（見原審卷第18頁）
    ，惟受處分人並未到庭，復未具抗告理由指摘原裁定有何違
    法或不當，僅空言請求再行開庭云云提起抗告，核無理由，
    應予駁回。
據上論結，應依道路交通管理處罰條例第八十九條、道路交通案
件處理辦法第二十六條，刑事訴訟法第四百十二條，裁定如主文
。
中    華    民    國    97    年    1     月    9     日
                  刑事第十五庭  審判長法  官  吳昭瑩
                                      法  官  蘇隆惠
                                      法  官  李正紀
以上正本證明與原本無異。
不得再抗告。
                                      書記官  鄭信昱
中    華    民    國    97    年    1     月    10    日


司法院資訊處製作；財團法人民間司法改革基金會備份。
